---
title: "Analiza kmetijskih proizvodov v Sloveniji po regijah"
author: "Jaka Basej"
date: "27. Januar 2021"
always_allow_html: true
output:
  html_document: default
  pdf_document:
    includes:
      in_header: lib/styles.sty
    latex_engine: xelatex
  word_document: default
runtime: shiny
---

```{r setup, echo=FALSE, results='hide', message=FALSE, warning=FALSE}
knitr::opts_chunk$set(echo=FALSE, message=FALSE, warning=FALSE)

# Uvoz vseh potrebnih knjižnic
source("lib/libraries.r", encoding="UTF-8")
```

```{r rstudio, results='asis'}
# Izris povezave do RStudia na Binderju
source("lib/rstudio.r", encoding="UTF-8")
```
***
# Uvod   

V svojem projektu bom analiziral vpliv naselij ter površine regij na proizvod kmetiskih dobrin v Sloveniji. Podatke o številu proizvodov, ki jih proizvajajo različne regije sem dobil na spletni strani SURS-a. Površino regij in število naselij sem pobral iz Wikipedije.

V tabelah imam število proizvoda kmetiskih dobrin po celi Sloveniji od leta 2010 do 2019. V tabelah imam shranjeno gostoto prebivalstva v posamezni občini ter regiji.

Analiziral bom kako se veča in manjša proizvod kmetiskih dobrin skozi leta, ter kako vpliva površina in število naselij na količino proizvoda slovenskih dobrin.

***

# Spletne povezane do tabel:

[Kultune dobrine](<https://pxweb.stat.si/SiStatData/pxweb/sl/Data/-/1502410S.px>)

[Podatki o sloveniji](https://sl.wikipedia.org/wiki/Seznam_občin_v_Sloveniji>)


***

# Obdelava, uvoz in čiščenje podatkov

```{r uvoz, echo=FALSE,message=FALSE, warning=FALSE , results='hide'}
source("uvoz/uvoz.r", encoding="UTF-8")

```


```{r uvoz2, echo=FALSE,message=FALSE, warning=FALSE , results='hide'}
source("vizualizacija/vizualizacija.r", encoding="UTF-8")
```

Uvozil sem podatke o občinah v obliki xlsx s statističnega urada. Podatke imam v dveh razpredelnicah v obliki *tidy data*.

1. TABELA: Proizvedba žitaric po celotni Sloveniji od leta 2010 do 2019 
  - `žitarice` (Character)- Vrsta proizvedene žitarice,
  - `leto` (Character)- Leto proizvedene žitarice,
  - `Kolicina`(Numeric)- spremenljivka: količina proizvdenih žitaric,
  
2. TABELA: Proizvedba žitaric po Slovenskih regijah od leta 2010 do 2019 
  - `žitarice` (Character)- Vrsta proizvedene žitarice,
  - `Regija` (Character)- Območje proizvedenih žitaric,
  - `leto` (Numeric)- Leto proizvedene žitarice,
  - `Kolicina`(Numeric)- spremenljivka: količina proizvdenih žitaric,
  
3. TABELA: Vsebuje proizvedbo žitaric tako kot podatke o velikosti regije in njihovih prebivalcih
  - `pridelek` (Character)- Vrsta proizvedene žitarice,
  - `Regija` (Character)- Območje proizvedenih žitaric,
  - `leto` (Numeric)- Leto proizvedene žitarice,
  - `Kolicina`(Numeric)-  količina proizvdenih žitaric,
  - `Površina` (Numeric)- Površina v hektarskih metrih
  - `Prebivalci` (Numeric)- Število prebivalcev v regiji
  - `Naselja` (Numeric)- Število naselij v regiji
  - `Gostota` (Numeric)- Količina prebivalcev na hektarski meter
  


V naslednjih 4 grafih bom prikazal, da se količina proizvedenih kmetijskih dobrin skozi leta spreminja, veliko bolj se spreminja količina kmetishih dobrin, ki je porabimo več, to so npr. breskve, jabolka, krompir, straža in zelje. Proizvedba kmetijskih kultur, ki se porabljajo v majših količinah npr. grozdje, olive, riž, trava in podobno pa se prozvaja skozi leta s konstantno količino.

```{r histogram1, fig.align='center'}

graf_SLO_Kolicina_proizvodov


```

Drugi graf prikazuje, da proizvod ni konstanten na hektarski meter skozi vse Slovenske regije. Hkrati pa tudi ni odvisna količina letnega proizvoda regij od količine letnega proizvoda kmetijskih dobrin. 

```{r histogram2, fig.align='center'}


graf_SLO_Kolicina_proizvodov_na_regio


```

Iz naslednjih dveh grafov lahko razberemo, da se nekatere dobrine proizvajajo po celi Sloveniji druge pa ne. V nadaljevanju razberemo, da je v letu 2012 in 2017 se zmanjšala proizvedba kmetijskih dobrin, kar potrjuje, da se po močni zimi in veliki toči zmanjša proizvod kmetijskih dobrin.

```{r histogram3, fig.align='center'}


graf_otroci_indeks


graf_SLO_Kolicina_koruze_v_regiji_na_Leto



```


Na sodnjih dveh grafih so prikazane Slovenske regije ter koliko kmetijskih proizvodov v tonah se proizvede med letoma 2010 in 2019. 



```{r histogram4, fig.align='center'}


 # zemljevid
zemljevid_reduciran
graf_slovenija

```


Za lažjo predstavitel vseh podatkov dodajam graf, ki prikazuje koliko najrazširjenih treh kmetijskih dobrin se proizvede v vsaki regiji.
```{r histogram6, fig.align='center'}

graf_indeks

```


# Napredna analiza podatkov

```{r analiza}
source("analiza/analiza.r", encoding="UTF-8")
```

Seštel sem v tonah količino kmetijske proizvodnje v vsakem letu in uporabil drugo polinomsko analino na njem. Vidimo lahko, da je predvideno, da bo količina kmetijskih proizvodov narasla, hkrati pa je prva divijacija zelo visoka, tako, da nemoremo natančno predvideti prihodnosti.
```{r graf, fig.align='center', fig.cap='Povezava med številom naselij in površino občine'}
graf_napoved
```
Iz tega kar sem pokazal, je razvidno, da je veliko različnih vplivov, ki vpliva na količino kmetijskih proizvodov v Sloveniji. Trend je naraščajoč in nihanje količine je skozi leto manjše, če je število naselj večje. Iz tega sem ugotovil, da bo naslednja leta proizvod naraščal, ker število ljudi v Sloveniji narašča, v kolikor bo v Sloveniji kriza bodo Regije, ki imajo več naselj manj prizadete. 

***

```{r shiny}
shinyAppDir("shiny", options=list(width="100%", height=600))
```
