---
title: "Analiza kmetiskih proizvodov v Sloveniji po Regijah"
author: "Jaka Basej"
date: "5 januar 2020"
always_allow_html: true
output:
  html_document: default
  pdf_document:
    includes:
      in_header: lib/styles.sty
    latex_engine: xelatex
  word_document: default
runtime: shiny
---

```{r setup, echo=FALSE, results='hide', message=FALSE, warning=FALSE}
knitr::opts_chunk$set(echo=FALSE, message=FALSE, warning=FALSE)

# Uvoz vseh potrebnih knjižnic
source("lib/libraries.r", encoding="UTF-8")
```

```{r rstudio, results='asis'}
# Izris povezave do RStudia na Binderju
source("lib/rstudio.r", encoding="UTF-8")
```
***
# Uvod   

V svojem projektu bom analiziral vpliv naselij ter površine regij na proizvod kmetiskih dobrin v Sloveniji. Podatke o številu proizvodov, ki jih proizvajajo različne regije sem dobil na spletni strani SURS-a. Površino regij in število nasel sem pobral iz Wikipedije.

V tabelah imam število proizvoda kmetiskih dobrin po celi sloveniji od leta 2010 do 2019. V tabelah imam shranjeno gostoto prebivalstva v posamezni občini ter regiji.

Analiziral bom kako se veča in majša proizvod kmetiskih dobrin skozi leta, ter kako vpliva površina in število naselij na količino proizvoda slovenskih dobrin.

***

# Spletne povezane do tabel:

[Kultune dobrine](<https://pxweb.stat.si/SiStatData/pxweb/sl/Data/-/1502410S.px>)

[Podatki o sloveniji](https://sl.wikipedia.org/wiki/Seznam_občin_v_Sloveniji>)


***

# Obdelava, uvoz in čiščenje podatkov

```{r uvoz, echo=FALSE,message=FALSE, warning=FALSE , results='hide'}
source("uvoz/uvoz.r", encoding="UTF-8")
source("vizualizacija/vizualizacija.r", encoding="UTF-8")
```

Uvozil sem podatke o občinah v obliki xlsx s statističnega urada. Podatke imamo v dveh razpredelnicah v obliki *tidy data*.

1. TABELA: Proizvedba žitaric v celotni Sloveniji od leta 2010 do 2019 
  - `žitarice` (Character)- Vrsta proizvedene žitarice,
  - `leto` (Character)- Leto prozvedene žitarice,
  - `Kolicina`(Numeric)- spremenljivka: količina proizvdenih žitaric,
  
2. TABELA: Proizvedba žitaric po Slovenskih regijah od leta 2010 do 2019 
  - `žitarice` (Character)- Vrsta proizvedene žitarice,
  - `Regija` (Character)- Območje proivedenih žitaric,
  - `leto` (Numeric)- Leto prozvedene žitarice,
  - `Kolicina`(Numeric)- spremenljivka: količina proizvdenih žitaric,
  
3. TABELA: Vsebuje proivedbo žitaric tako kot podatke o velikosti regije in njihovih prebivalcih
  - `pridelek` (Character)- Vrsta proizvedene žitarice,
  - `Regija` (Character)- Območje proivedenih žitaric,
  - `leto` (Numeric)- Leto prozvedene žitarice,
  - `Kolicina`(Numeric)- spremenljivka: količina proizvdenih žitaric,
  - `Površina` (Numeric)- Površina v ha
  - `Prebivalci` (Numeric)- Število prebivalcev v regiji
  - `Naselja` (Numeric)- Število naselij v regiji
  - `Gostota` (Numeric)- Količina prebivalcev na ha
  


V naslednjih 4 grafih bom prikazal, da se količina proizvedenih kmetiskih dobrin skozi leta spreminja, veliko bolj se spreminja količina kmetishih dobrin, ki je porabimo več, to so npr. breskve, jabolka, krompir, straža in zelje. Proizvedba kmetiskih kultur, ki se porabljajo v majših količinah npr. Grozdje, olive, Riž, trava in podobno pa se prozvaja skozi leta s konstantno količino.

```{r histogram1, fig.align='center'}

graf_SLO_Kolicina_proizvodov


```

Drugi graf prikazuje, da proizvod ni konstanten na hektarski meter skozi vse Slovenske regije. Hkrati pa tudi ni odvisna količina letnega proizvoda regij od količine letnega proizvoda kmetiskih dobrin. 

```{r histogram2, fig.align='center'}


graf_SLO_Kolicina_proizvodov_na_regio


```

Iz naslednjih dveh grafov lahko razberemo, da se nekatere dobrine proizvajajo po celi sloveniji druga pa ne. Ter, da je v letu 2012 in 2017 se zmanjšala proizvedba kmetiskih dobrin, kar potrjuje, da se po močni zimi in veliki toči zmanjša proizvod kmetiskih dobrin.

```{r histogram3, fig.align='center'}


graf_otroci_indeks


graf_SLO_Kolicina_koruze_v_regiji_na_Leto



```


Na prodnjih dveh grafih so prikazane Slovenske regije ter koliko kmetiskih proizvodov v tonah so proizvedle med letom 2010-2019. 



```{r histogram4, fig.align='center'}


zemljevid
zemljevid_reduciran
graf_slovenija

```

V naslednjiem grafu prikazujem koliko je bilo proizvedenih kmetiskih produktov v vsaki regiji, koliko upliva število naselji na kmetiski proizvod in število naselji v teh letih, ki se ne spreminja. To nam pogaže da večje kot je število naselji, manj se spreminja delež proizvedenega med vsemi kraji v regiji. To nam prikaže, da je polek površine regije je količina proizvoda odvisna tudi od zazidanega območja. 
```{r histogram5, fig.align='center'}

graf_indeks_reduciran

```

Za lažjo predstavitel vseh podatkov dodam graf, ki prikazuje koliko vsake kulturne dobrine se proizvede v vsaki regiji.
```{r histogram6, fig.align='center'}

graf_indeks

```


# Napredna analiza podatkov

```{r analiza}
source("analiza/analiza.r", encoding="UTF-8")
```

Seštel sem v tonah količino kmetiske proizvodnje v vsakem letu in uporabil drugo polinomsko analino na njem. Vidimo lahko, da je predvideno, da bo količina kmetiskih proizvodov narasla, hkrati pa je prva divijacija zelo visoka, tako, da nemoremo natančno predvitedeti prihodnjosti.
```{r graf, fig.align='center', fig.cap='Povezava med številom naselij in površino občine'}
graf_napoved
```

***

```{r shiny}
shinyAppDir("shiny", options=list(width="100%", height=600))
```
