---
title: "Analiza podatkov Povprečni pridelek (t/ha) pomembnejših kmetijskih kultur, po statističnih regijah, Slovenija, letno s programom R, 2020"
author: "Jaka Basej"
output:
  html_document: default
  pdf_document:
    includes:
      in_header: lib/styles.sty
    latex_engine: xelatex
runtime: shiny
---

```{r setup, echo=FALSE, results='hide', message=FALSE, warning=FALSE}
knitr::opts_chunk$set(echo=FALSE, message=FALSE, warning=FALSE)

# Uvoz vseh potrebnih knjižnic
source("lib/libraries.r", encoding="UTF-8")
```

```{r rstudio, results='asis'}
# Izris povezave do RStudia na Binderju
source("lib/rstudio.r", encoding="UTF-8")
```

# Izbira teme

Izbral sem si povprečno pridelavo žitaric po regijah.


***

# Obdelava, uvoz in čiščenje podatkov

```{r uvoz}
source("uvoz/uvoz.r", encoding="UTF-8")
source("vizualizacija/vizualizacija.r", encoding="UTF-8")
```

Uvozil sem podatke o občinah v obliki elsx s statističnega urada. Podatke imamo v dveh razpredelnicah v obliki *tidy data*.

1. `žitarice` - Vrsta proizvedene žitarice,
  - `Proizvodno leto` - Leto prozvedene žitarice,
  - `Količina proizvedbe t/ha` - spremenljivka: količina proizvdenih žitaric,
  
2. `žitarice` - Vrsta proizvedene žitarice,
  - `Slovenska regija` - Območje proivedenih žitaric,
  - `Proizvodno leto` - Leto prozvedene žitarice,
  - `Količina proizvedbe t/ha` - spremenljivka: količina proizvdenih žitaric,


```{r histogram, fig.align='center'}

graf_SLO_Kolicina_proizvodov

graf_SLO_Kolicina_proizvodov_na_regio

graf_SLO_Kolicina_breskev_v_regiji_na_Leto


graf_slovenija

zemljevid
```

Spodnji graf prikazuje porazdelitev števila naselij v občinah.


***

# Analiza in vizualizacija podatkov

```{r vizualizacija, results='hide'}
source("vizualizacija/vizualizacija.r", encoding="UTF-8")
```

Spodnji zemljevid prikazuje povprečno velikost družine za vsako občino.

tm_shape(merge(zemljevid, podatki_Regija, by.x="OB_UIME", by.y="Slovenska regija")) +
  tm_polygons("povprecje", title="Povprečje") +
  tm_layout(title="Povprečno število otrok v družini")

```{r zemljevid, fig.align='center', fig.cap='Zemljevid povprečnega števila otrok v družini'}
#(merge(zemljevid, povprecja, by.x="OB_UIME", by.y="obcina")) +
#  tm_polygons("povprecje", title="Povprečje") +
#  tm_layout(title="Povprečno število otrok v družini")
```

***

# Napredna analiza podatkov

```{r analiza}
source("analiza/analiza.r", encoding="UTF-8")
```

Spodnji graf prikazuje povezavo med številom naselij in površino občine.

```{r graf, fig.align='center', fig.cap='Povezava med številom naselij in površino občine'}
ggplot(inner_join(obcine, data.frame(obcina=names(skupine),
                                     skupina=factor(skupine)), by="obcina")
, aes(x=povrsina, y=naselja, color=skupina, size=prebivalci/1000)) + geom_point() +
  ggtitle("Število naselij glede na površino občine") +
  xlab(expression("Površina (km"^2 * ")")) + ylab("Št. naselij") +
  guides(color=guide_legend(title="Skupina"),
         size=guide_legend(title="Prebivalci (* 1000)"))
```

***

```{r shiny}
shinyAppDir("shiny", options=list(width="100%", height=600))
```
